臺灣板橋地方法院民事判決　　　　　　　99年度訴字第2387號
原　　　告　陳德馨
被　　　告　王均宥
上列當事人間請求侵權行為損害賠償事件，經本院於民國100 年
3 月15日言詞辯論終結，判決如下：
    主  文
被告應給付原告新台幣捌仟伍佰捌拾貳元。
原告其餘之訴駁回。
訴訟費用由被告負擔十分之一，餘由原告負擔。
本判決第一項得假執行；但被告如以新台幣捌仟伍佰捌拾貳元為
原告預供擔保，得免為假執行。
    事實及理由
壹、程序部分：
    本件原告起訴時原聲明請求被告給付新台幣（下同）517,00
    0元，嗣於民國100年3月15日言詞辯論期日，變更為僅就其
    中之修復費用請求被告給付429,120元，核並未變更訴訟標
    的，而僅係減縮應受判決事項之聲明，依民事訴訟法第255
    條第1項第3款之規定，尚無不合，應予准許。
貳、實體部分：
一、原告主張：緣被告駕駛車號7987-DJ號牌自小客車於99年4月
    14 日上午9時30分在桃園縣龜山鄉華亞科學園區內高速行駛
    （園區限速50公里，且有斑馬線及雙閃黃燈警示），不慎撞
    及由原告駕駛車號8N-3389號牌自小客車，導致原告車輛翻
    覆且嚴重損壞，雖原告為路口待彎車輛且已放慢行車速度，
    惟被告在園區限速指示下仍恣意高速駕駛，無視行人及其他
    用路人權益。嗣雙方經協調為各負一半過失責任，且被告顯
    無和解誠意，則原告請求被告賠償本次交通事故車損修理費
    用429,120元。並為聲明：被告應給付原告429,120元。
二、被告則以下開情詞置辯：本次車禍事故發生於原告任職公司
    旁，該公司監視器詳錄車禍片段過程，原告於證據中未予提
    出，卻自行製作書面資料，顯有企圖左右事實之嫌，原告理
    應主動提供監視器影片。而原告亦應提出合理事證及計算，
    惟監市影片並無被告於路口前減速之事實，便依自我主觀意
    識任意推斷換算平均速度，以辨識被告車輛撞上原告車輛之
    速度，且該道路用路權劃分明確，被告未行駛於機車道或人
    行道，自無任何無視用路人權益之行為。又原告駕駛車輛於
    轉彎時，並未達法定轉彎處即搶道左轉，且未依規定減速，
    以非一般人所能反應速度侵入直線車道，導致被告撞及原告
    車輛右前下方，則原告車輛翻覆主因應係其車輛左轉產生之
    加速力量將被告車輛右拉，方致兩車發生撞擊。至於對於原
    告所提車輛維修估價單內容並無意見，惟因原告保險公司要
    以權威車訊所載車輛殘值為依據，大約為230,000 元。並為
    聲明：原告之訴駁回。
三、查原告主張於上揭時地駕駛自用小客車與被告所駕駛之自用
    小客車發生車禍致人傷車損之事實，為被告所不爭執，並有
    桃園縣政府警察局龜山分局99年10月12日山警分交字第0995
    030080號函暨檢附現場圖、道路交通事故調查報告表（一）
    、（二）與調查筆錄、相片等件在卷可稽（見本院99年度司
    重調字第232號卷第17至39頁），自堪信原告此部分之主張
    為真實。
四、再原告主張其為路口待彎車輛且已放慢行車速度，惟被告在
    園區限速指示下仍恣意高速駕駛，無視行人及其他用路人權
    益等語，被告則以前開情詞置辯，則查，依本件現場圖及現
    場、車損之照片所示，肇事地點係桃園縣龜山鄉○○○路與
    科技三路口，原告所駕駛之自用小客車係自桃園縣龜山鄉○
    ○○路往華亞三路方向至路口擬左轉進入行駛，被告所駕駛
    之自用小客車則係沿桃園縣龜山鄉○○○路往復興三路方向
    行駛，兩車發生碰撞後，被告所駕駛之自用小客車再撞及於
    科技三路停車之自用小客車，原告之自用小客車係倒於靠復
    興三路之路口，被告之自用客車則係前車頭、左側車身均有
    明顯撞痕，足見原告自用小客車欲自桃園縣龜山鄉○○○路
    往華亞三路方向左轉行駛時，於道路中心其自用小客車車體
    與直行之被告自用小客車之左側車身發生碰撞甚明。而被告
    於警詢時已供稱：「‧‧‧沿文化二路往林口方向行駛，行
    駛內車道，當時車速約80-90公里，當時我快到達路口時有
    減速，後發現沒車我便要加速通過，突然間對向8N-3389左
    轉進來我來不及閃避便發生碰撞‧‧‧」等語，原告則於警
    訊時陳稱「‧‧‧沿文化二路往體院方向至該路口要左轉進
    入科技三路行駛，行駛內車道當時車速約20-30公里，我慢
    速到達該路口有打方向燈要左轉，正當轉彎時忽然間對方從
    對向衝過來，後便發生碰撞了了」等語，有上述桃園縣政府
    警察局龜山分局99年10月12日山警分交字第0995030080號函
    暨檢附現場圖、道路交通事故調查報告表（一）、（二）與
    調查筆錄、相片等件在卷可參（見本院99年度司重調字第
    232 號卷第17至39頁），則按「行車速度，依速限標誌或標
    線之規定，無速限標誌或標線者，應依下列規定：一、行車
    時速不得超過50公里。．．．」，「汽車行駛至交岔路口，
    其行進、轉彎，應依下列規定：．．．七、轉彎車應讓直行
    車先行」，道路交通安全規則第93條第1項第1款前段、第
    102條第1項第7款分別定有明文。被告駕駛汽車本應注意及
    此，且該路段係無缺陷、無障礙物且鋪設柏油路面之專用道
    路，視距良好等情狀，已有上開道路交通事故調查報告表（
    一）、（二）為憑，即無不能注意之情事，被告應注意能注
    意而不注意上開規定，竟貿然以時速80至90公里速度超速駕
    駛，以致肇事，其行為自有過失，且與原告受傷、機車受損
    結果之發生有相當因果關係。而原告於上開時地駕駛自用小
    客車之天候、光線、視距、路面狀況．．．等客觀狀況與被
    告相同，無不能注意之情事，亦疏未注意上開規定，即未禮
    讓直行車而貿然左轉，以致肇事，其行為亦有過失。是本院
    綜觀上開情節，應認原告轉彎車未讓直行車先行與被告超速
    駕駛同為肇事原因，各應負50%之過失責任。從而被告之駕
    駛過失行為與原告上開所受傷害及車損間，顯具有相當因果
    關係，自應成立過失侵權行為責任。
五、按「因故意或過失，不法侵害他人之權利者，負損害賠償責
    任」、「負損害賠償責任者，除法律另有規定或契約另有訂
    定外，應回復他方損害發生前之原狀。因回復原狀而應給付
    金錢者，自損害發生時起，加給利息。第1項情形，債權人
    得請求支付回復原狀所必要之費用，以代回復原狀」，民法
    第184條第1項前段、第213條分別定有明文。本件被告因駕
    駛過失行為不法侵害原告之身體健康及所有機車受損，則揆
    之前開說明，被告自應負賠償責任。而查，原告僅請求因本
    件車禍受損，其因而支出修理費429,120元，並據原告提出
    匯鑫汽車保修廠估價單1件為證，且為被告所不爭（見本院
    卷第69頁背面），則惟按不法毀損他人之物者，被害人得請
    求賠償其物因毀損所減少之價額；負損害賠償責任者，除法
    律另有規定或契約另有訂定外，應回復他方損害發生前之原
    狀；因回復原狀而應給付金錢者，自損害發生時起，加給利
    息；第1項情形，債權人得請求支付回復原狀所必要之費用
    ，以代回復原狀，民法第196條、第213條分別定有明文。而
    依民法第196條請求賠償物被毀損所減少之價額，得以修復
    費用為估定之標準，但以必要者為限（例如：修理材料以新
    品換舊品，應予折舊）。被害人如能證明其物因毀損所減少
    之價額，超過必要之修復費用時，就其差額，仍得請求賠償
    ，此亦有最高法院77年度第9次民事庭會議決議（一）可資
    參照。是損害賠償之基本原則，一方面在於填補被害人之損
    害，一方面亦同時禁止被害人因而得利，則物被毀損時，因
    回復原狀得請求之必要費用，雖得以修復費用為估定之標準
    ，惟修理材料以新品換舊品，仍應予折舊，車輛關於更新零
    件部分之請求，自應扣除按汽車使用年限計算折舊後之費用
    。經查，原告所有之8N-3389號牌自小客車係於89年9月發照
    使用，有該汽車行車執照影本1紙在卷足憑，距本件車禍發
    生之日即99年4月14日，已歷計9年6月有餘，原告雖請求被
    告賠償修理費用為429,120元，固有其提出之上述估價單為
    憑，然汽機車之修理係以全新零件更換被損之零件，則原告
    以修理費為損害賠償之依據時，自應將零件折舊部分予以扣
    除。又查原告支出之上開修理費用為429,120元，且均屬零
    件之更新，有上開估價單在卷可按，而依行政院財政部87年
    1 月15日台財稅字第870000472號函所頒固定資產耐用年數
    表，及固定資產折舊率之規定，機器腳踏車之耐用年數為3
    年，依定率遞減法每年折舊率為千分之536。參酌「營利事
    業所得稅結算申報查核準則」第95條第6款規定：「固定資
    產提列折舊採用平均法或定率遞減法者，以一年為計算單位
    ，其使用期間未滿一年者，按實際使用之月數相當於全年之
    比例計算之，不滿一月者，以一月計」。而依行政院所頒「
    固定資產耐用年數表」及「固定資產折舊率表」之規定，機
    器腳踏車之耐用年數為3年，依定率遞減法每年折舊千分之
    536 ，其最後一年之折舊額，加歷年折舊累積額，總和不得
    超過該資產成本原額之10分之9。則上開汽車之折舊年限已
    逾3年，依此計算，歷年折舊累積額，總和不得超過該資產
    成本原額之10分之9，故上開汽車更新零件之折舊總額應為
    386,208元（42 9,120元×9/10＝386,208元），是原告請求
    之修復費用扣除此數額後為42,912元（429,120元-386,208
    元＝42,912元），故原告得請求賠償之上開汽車修理費用於
    42,912元之範圍內，即屬有據，應予准許，至逾此部分之請
    求，不能准許。
六、次按損害之發生或擴大，被害人與有過失者，法院得減輕賠
    償金額或免除之，民法第217條第1項定有明文。原告、被告
    就本件車禍發生原因過失比例應各為50%，已如前述，足見
    原告就本件車禍之發生與有過失，本院自得依上開規定，依
    過失相抵法則，減輕被告之賠償金額。經審酌兩造構成肇事
    原因之輕重結果、過失程度，認原告與被告就本件事故損害
    之發生，應各負50%之過失責任（即應酌減被告至50%之責任
    ），故被告應賠償原告之金額為8,582元（42, 912元×50%=
    8,582，元以下四捨五入）。
七、綜上所述，本件車禍原告得請求被告賠償之汽車修理費用為
    8,582元，從而，原告本於侵權行為之法律關係請求被告給
    付8,582元，為有理由，應予准許，逾此部分之請求為無理
    由，應予駁回。
八、至本件原告勝訴部分，因係所命給付之金額未逾500,000元
    之判決，爰依民事訴訟法第389條第1項第5款之規定，依職
    權宣告假執行，並依職權宣告被告得供擔保免為假執行。
九、本件判決事證基礎已臻明確，兩造其餘攻擊、防禦方法及所
    援用證據，經本院審酌後，認對於判決結果均無影響，爰不
    再一一論述，併此指明。
十、訴訟費用負擔之依據：民事訴訟法第79條。
中    華    民    國   100    年    4     月    15    日
                  民事第三庭    法  官  邱靜琪
以上正本係照原本作成
如對本判決上訴，須於判決送達後20日內向本院提出上訴狀。如
委任律師提起上訴者，應一併繳納上訴審裁判費。
中    華    民    國   100    年    4     月    15    日
                                書記官  鄭美莉